臺灣高等法院刑事判決　　　　　　　　93年度上易字第1913號
上　訴　人　　臺灣臺北地方法院檢察署檢察官
上　訴　人
即　被　告　　乙○○
被　　　告　　丁○○
　　　　　　　甲○○
上列三人共同
選 任 辯護人　姚念林律師
上列上訴人因被告業務侵占等案件，不服臺灣臺北地方法院92年
度易字第2398號，中華民國93年9 月29日第一審判決（起訴案號
：臺灣臺北地方法院檢察署92年度偵字第12183 號、第12287 號
），提起上訴，本院判決如下：
    主  文
原判決關於乙○○部分撤銷。
乙○○連續意圖為自己不法之所有，而侵占對於業務上所持有之
物，處有期徒刑陸月，如易科罰金，以佰元折算壹日。
其他上訴駁回。
    事  實
一、乙○○原在址設臺北市○○○路○ 段267 號10樓之5 （現已
    遷至臺北市○○○路417 巷86號1 樓）「柏凌國際有限公司
    」（下稱柏凌公司）任職，擔任會計，負責公司會計、出納
    等相關業務，並持有公司帳款保管公司財物，為從事業務之
    人，亦係商業會計法所稱經辦會計之人員。竟於民國（下同
    ）91年11月30日到職後未久，即基於意圖為自己不法所有、
    行使業務上登載不實文書、明知為不實事項而填製會計憑證
    之概括犯意，自91年12月13日起至92年5 月5 日止，在柏凌
    公司內，先後以短少柏凌公司應收存帳款、請款時浮報款項
    或重複請款、同時請領多筆款項於總額加總時擅自增加金額
    、修改電腦薪資計算程式使每月公司薪資總額自動增加新臺
    幣（下同）20,000元、塗改營業稅申報單據向柏凌公司請款
    等方式（起訴書及原審判決書另記載有：自柏凌公司帳戶取
    款時直接多領款，溢報公司支出款項或減報公司收入款項之
    方式，詳如理由壹二（五）所述），先後多次將此等不實事
    項，登載於其業務上應製作之「收入報告單」、屬商業會計
    法所規定商業會計憑證（記帳憑證）之「請款單」等公司傳
    票上，再交柏凌公司存查而行使，連續將溢領及漏報之公司
    支出、收入合計32筆（起訴書記載為34筆，原審判決書記載
    為33筆）共459,082 元（起訴書記載為511,016 元，原審判
    決書記載為491,016 元，侵占之時間、方式、內容及金額，
    均詳如附表編號一至五所示）侵占入己，足生損害於柏凌公
    司。嗣於92年5 月初某日，經柏凌公司總經理丙○○發覺有
    異，核帳而查知上情。
二、案經柏凌公司訴由臺北縣政府警察局三重分局報請臺灣臺北
    地方法院檢察署檢察官偵查起訴。
     理  由
壹、被告乙○○有罪部分：
一、訊據被告乙○○，矢口否認有何不法，辯稱：（一）公司所
    有收入、支出帳單，均需經告訴人公司總經理丙○○核對憑
    證，審認費用成立始簽名，並簽發提款條或支票，銀行日報
    表均交由丙○○過目，告訴人所提出之憑證係遭丙○○抽換
    且更改明細，其中僅92年3 月21日管理費2,448 元係重複申
    請，及92年4 月15日應付未付之300 元乃忘記存回之作業疏
    失；（二）其因對帳當日太晚，稚齡幼子亦在告訴人公司辦
    公室，急於返家，丙○○要求先匯款充作保證金，嗣後將多
    退少補，其不得已，始先匯款320,000 元，惟匯款後即無法
    與丙○○聯絡云云。被告乙○○之選任辯護人為被告乙○○
    有利之辯護意旨以：（一）被告乙○○於80年10月至90年9
    月間，任職可凱股份有限公司（以下稱可凱公司）之財務部
    經理，該公司從事服飾業，月營業額約七、八百萬元以上，
    被告乙○○之素行良好，克盡職守，廉潔負責，可凱公司董
    事長白薇由新聞報導中獲悉被告乙○○在告訴人公司涉及竊
    盜、侵占、強盜取財罪嫌後，大為驚訝，主動出具證明書；
    （二）告訴意旨所指共34筆相關之請款單明細單據，均經變
    造，被告乙○○原所製作之請款單明細表係浮貼，因有時單
    日請款明細甚多不敷使用，被告乙○○遂以浮貼以免遮住下
    面經手人員之簽字，惟至告訴人公司對帳時，所見之單據均
    係實貼，且遭篡改，誤差部分除如附表編號一之５、二之８
    ，係因被告乙○○作業疏忽所致，其餘均不實在；（三）差
    額部分均係丙○○自行請款取用，丙○○故意隱匿經其簽收
    之收款單，且自行列印之電腦報表，亦漏列其自行取款部分
    ，致總帳與明細帳不符；（四）如附表備註欄有關被告乙○○簽字部分，係應丙○○要求，於未對完帳冊影本部分簽字
    ，而非簽字表示承認侵占該筆款項。
二、經查：
（一）上揭事實，迭據告訴人柏凌公司代理人即公司總經理丙○○於警詢時及偵、審中指訴被告乙○○塗改公司收入、支
      出帳單金額，趁機拿取數千元至數萬元不等，因其核對帳
      冊僅審核項目是否應支付、支出數額是否合理、抽驗其中
      五、六成，並查驗各細項，而未每次作全部加總，且因被
      告乙○○塗改單據或修改程式，遂未及時發現等情綦詳（
      警卷第22頁至第25頁、92年度偵字第12183 號偵查卷第39
      頁反面至第43頁、第61頁反面至63頁、原審93年8 月3 日
      及9 月14日審判筆錄、本院歷次準備程序筆錄及審判筆錄
      ）；而被告乙○○於92年5 月9 日與告訴人公司對帳時，
      在如附表所示之款項請款單影本上簽名承認，並於同年5
      月12日匯款320,000 元至告訴人公司帳戶等節，亦有外置
      於證物袋之被告簽名請款單影本、收入報告單及告訴人公
      司在台新國際商業銀行（以下簡稱台新銀行）所開立活期
      存款帳戶（帳號：00000000000000號）存摺、臺幣存款歷
      史交易明細查詢單及財政部臺北市國稅局營業人銷售額與
      稅額申報書等在卷（91年11月、12月及92年1 月、2 月）
      可考。
（二）觀諸告訴人所提出之收入報告單、請款單原本，均經被告
      乙○○於製作當時簽名，並有匯款單、匯款回條、發票及
      支出證明單之原本附隨佐參。被告乙○○所辯丙○○有抽
      換偽造單據之嫌，尚乏實據。
（三）被告乙○○雖稱與丙○○間為其離職、及其拒絕丙○○之
      邀入股等事，雙方發生不愉快（原審93年1 月7 日訊問筆
      錄），惟尚未能遽認係丙○○設詞誣攀；況經細鐸柏凌公
      司台新銀行臺幣存款歷史交易明細查詢單，被告乙○○如
      附表編號一１之91年12月13日，同日有較高額之309,200
      元、編號三３之92年1 月23日，同日有較高額之200,955
      元、編號三４、５之92年2 月26日，同日有較高額之現金
      131,604 元、編號二７及編號三８之92年3 月20日，同日
      有較高額之247,754 元現金支出、編號二８之92年3 月21
      日，同日有較高額之401,430 元轉帳支出、編號三９之92
      年3 月26日，同日有較高額之180,000 元轉帳支出、編號
      一６之92年4 月30日，同日有較高額之現金29,327元現金
      支出等紀錄。倘丙○○欲搆陷被告乙○○，自可執數額較
      大者為指摘，焉有捨此反僅就小額部分追究，益徵丙○○
      之上開所指非虛。
（四）被告乙○○已陳明曾於80年10月至90年9 月間任職於可凱
      公司，則就離職後如何辦理移交以釐清責任，應知之甚稔
      ，而於92年5 月9 日與告訴人公司對帳時，若對帳目有所
      爭執，原應在所簽署之請款單影本註記表示，以供日後查
      考。被告乙○○竟逕為簽名，並匯款320,000 元入告訴人
      公司帳戶，以為保證，已與常情有悖；況被告乙○○於92
      年5 月12日匯款，與於92年5 月9 日至告訴人公司對帳，
      相距3 日，被告乙○○顯有充分之時空思慮，自非為讓稚
      齡幼子得以儘速離去而率予決定。
（五）被告乙○○所辯丙○○原應繳交台新銀行之信用卡510,48
      3 元，實繳558,518 元，溢繳48,035元部分，業經於下個
      月扣除，及應繳花旗銀行信用卡561,963 元，實繳510,48
      3 元，加計請領之47,053元，合計557,536 元，差額4,42
      7 元係信用卡退補帳一節，有台新銀行94年1 月20日台新
      信卡字第940043號函所檢附之丙○○於92年4 月及5 月份
      之信用卡消費簽帳及繳款明細（本院卷第77頁至第80頁）
      及美商花旗銀行台北分行94年1 月24日（94）政查字第51
      98號函所檢附丙○○於92年4 月及5 月份之消費簽帳及繳
      款明細（本院卷第82頁至第86頁）在卷可稽。堪認如附表
      編號六所載部分，非被告乙○○所侵占，應予剔除。
（六）綜上所述，被告乙○○上開所辯各節，除前（五）所載堪
      予採認外，其餘無非事後卸飾之詞，不足採信。本件事證
      明確，被告乙○○之犯行，洵堪認定。至被告乙○○請求
      核對告訴人公司所委任會計師91年12月至92年4 月之帳簿
      資料，以證明告訴人公司所依據之電腦報表可任意篡改，
      並不實在一節，既於本院審理期間經被告乙○○之選任辯
      護人偕同被告乙○○至告訴人公司對帳，本院認無再調查
      之必要，併予敘明。
三、查被告乙○○被告身為告訴人公司會計，乃從事業務之人，
    亦係商業會計法所稱經辦會計之人員，其於業務上所製作之
    請款單，屬商業會計法所規定之會計憑證中之記帳憑證。核
    被告乙○○於業務上，以短少柏凌公司應收存帳款、請款時
    浮報款項或重複請款、同時請領多筆款項於總額加總時擅自
    增加金額、修改電腦薪資計算程式使每月公司薪資總額自動
    增加20,000元、塗改營業稅申報單據向柏凌公司請款等方式
    ，持交於公司存查行使，足生損害於柏凌公司之所為，係犯
    刑法第216 條、第215 條行使業務上登載不實文書罪（行使
    部分起訴書漏未論及，經公訴檢察官於原審審理時當庭補正
    ），被告乙○○製作不實請款單部分，另犯有商業會計法第
    71條第1 款所規定之登載不實會計憑證罪（此部分起訴書及
    原審判決書均未記載，按以明知為不實之事項而填製會計憑
    證，原含有業務上登載不實之本質，與刑法第215 條之從事
    業務之人明知為不實之事項而登載於業務上文書罪，皆規範
    處罰同一之登載不實行為，應屬法規競合，且前者為後者之
    特別規定，依特別法優於普通法之原則，自應優先適用商業
    會計法第71條第1 款論處）；又被告乙○○溢領公司支出及
    短報公司收入而侵占公司財物之所為，係犯刑法第336 條第
    2 項業務侵占罪。被告乙○○先後多次所犯行使業務上登載
    不實文書罪（除請款單外）、登載不實會計憑證罪及業務侵
    占罪，均時間緊接，手法相同，所犯又分別係構成要件相同
    之罪名，顯均係基於概括犯意反覆而為，均應依刑法第56條
    連續犯之規定，各論以連續行使業務上登載不實文書罪、登
    載不實會計憑證罪及業務侵占罪之一罪。被告所犯上開三罪
    間，有方法、目的之牽連犯關係（除其中登載不實請款單部
    分係法規競合外），應依刑法第55條之規定，從一重之連續
    業務侵占罪處斷。
四、原審據以對被告乙○○論罪、科刑，固非無見；惟查，原判
    決：（一）誤將如附表六編號所載之部分併計入被告乙○○
    侵占之數額；（二）合計被告乙○○侵占之金額錯誤（詳如
    附表所載）；（三）未論被告乙○○之所為，亦違反商業會
    計法第71條第1 款之規定，均有未合。檢察官提起上訴意旨
    以：被告乙○○91年12月13日起至92年4 月25日（應係92年
    5 月5 日，上訴書之記載有誤）止，侵占犯行多達33次（應
    係32次），行為態樣多端，顯係有計畫之持續侵占告訴人公
    司款項，惡性甚重，且犯後態度不佳，原判決之量刑過輕；
    被告乙○○提起上訴猶執陳詞，矢口否認有登載不實文書、
    侵占之犯行，雖均無足取，然原判決就被告乙○○部分既有
    如上之可議，即屬無可維持，應由本院就被告乙○○部分予
    以撤銷改判。爰審酌被告乙○○犯罪之動機、目的、所得數
    額及事後已歸還320,000 元之犯罪後態度等一切情狀，量處
    如主文第2 項所示之刑，並諭知如易科罰金之折算標準為以
    銀元300 元折算1 日。
貳、被告乙○○不另為無罪諭知部分：
一、公訴意旨另以：被告乙○○意圖為自己不法所有之概括犯意
    ，侵占所保管之空白支票11紙，意圖供行使之用，盜用公司
    章及負責人丙○○印章，虛開面額20,000元，偽造其中（票
    號：ＤＫ0000000 號）1 紙後，於92年3 月17日存入自己於
    第一商業銀行敦南分行之帳戶（帳號：00000000000 號）行
    使兌現。因認被告乙○○另涉犯刑法第201 條及335 條第2
    項之罪嫌。
二、按犯罪事實應依證據認定之，無證據不得認定犯罪事實；不
    能證明被告犯罪者，應諭知無罪之判決，刑事訴訟法第154
    條第2 項及第301 條第1 項，分別定有明文。次按認定不利
    於被告之事實，須依積極證據，苟積極證據不足為不利於被
    告事實之認定時，即應為有利於被告之認定，更不必有何有
    利之證據；又事實之認定，應憑證據，如未能發現相當證據
    ，或證據不足以證明，自不能以推測或擬制之方法，以為裁
    判基礎。而刑事訴訟法上所謂認定犯罪事實之積極證據，係
    指適合於被告犯罪事實之認定之積極證據而言，雖不以直接
    證據為限，間接證據亦包括在內；然而無論直接或間接證據
    ，其為訴訟上之證明，須於通常一般之人均不致有所懷疑，
    而得確信其為真實之程度者，始得據為有罪之認定，倘其證
    明尚未達到此一程度，而有合理之懷疑存在時，致使無從形
    成有罪之確信，根據「罪證有疑，利於被告」之證據法則，
    即不得遽為不利被告之認定（最高法院30年上字第816 號、
    29年上字第3105號、30年上字第1831號、40年台上字第86號
    及76年台上字第4986號判例意旨參照）。至告訴人之指訴，
    係以使被告受刑事訴追為目的，是以告訴人之指訴為證據方
    法，除其指訴須無瑕疵，且應有查與事實相符之佐證，始得
    資為判決之基礎，亦經最高法院著有52年台上字第1300號及
    61年台上字第3099號判例可資參照。而刑事訴訟法第161 條
    已於91年2 月8 日修正公布，其第1 項規定：「檢察官就被
    告犯罪事實，應負舉證責任，並指出證明之方法」，倘檢察
    官對於起訴之犯罪事實，所提出之證據，不足為被告有罪之
    積極證明，或其指出證明之方法，無從說服法院以形成被告
    有罪之心證，基於無罪推定之原則，自應為被告無罪判決之
    諭知（最高法院92年台上字第128號判例意旨參照）。
三、訊據被告乙○○，堅詞否認有何偽造有價證券及侵占支票犯
    行，辯稱：因試用期91年12月至92年2 月間之3 個月，每月
    薪水約定為40,000元，惟但丙○○實付35,000元，約定期滿
    後調整為45,000元，然92年3 月實付40,000元，合計4 個月
    差額共20,000元，乃由丙○○自行簽發20,000元支票給付薪
    資差額之用，另其於92年5 月9 日離職後，即不知10紙空白
    支票之去向等語。
四、經查：
（一）告訴代理人指述被告將發票日92年（原審判決書記載為93
      年）3 月15日、面額20,000元、票號：ＤＫ0000000 號之
      台新銀行支票，於同年3 月17日存入其在第一商業銀行敦
      南分行00000000000 號帳戶一節，亦為被告所自陳，並有
      該紙支票正反面影本存卷可查。
（二）參諸告訴人所提柏凌公司92年2 月15日至3 月15日薪資計
      算明細表，其中除記載員工到職日及薪資項目計算外，並
      於附註欄中註明「乙○○2／20 滿3 個月，3 月起新為45
      ,000 元，且丙○○於3月14日簽認，該明細攸關各員工之
      薪津計算內涵，包括加班出勤及借支等工作及服勤內容，
      尤其附註欄記載及兼職28小時之員工陳梅珍於2 月兼職18
      小時、3 月兼職10小時，並將底薪31,000元依每月31日每
      日8 小時比例計算出每小時時薪，自非瑣碎帳目之累計，
      丙○○顯不可能漏看或未刻意審閱，應堪認丙○○確於92
      年3 月14日允諾被告乙○○薪資調升為45,000元。丙○○
      雖稱被告乙○○在92年2 月21日辦理貸款時取得公司大小
      章使用機會，即取得盜用印文以偽造支票機會（原審93年
      9 月14日審判筆錄），惟既另稱公司有二套大小章，且支
      票之簽發、使用，均需經其用印，則貸款簽立授信契約簽
      約並無使用專用支票大小章之必要，且對保又須本人到場
      ，自無由被告乙○○持有上開印鑑之必要；況平時就簽發
      支票使用既嚴格須由丙○○親自用印，竟在較平日使用支
      票更須嚴謹之貸款辦理，反將票款專用大小章交由被告乙○○保管，已與常情有違，自難遽認被告乙○○曾單獨持
      有上開公司取款專用印鑑。再審視丙○○（原審判決書記
      載為被告）於92年3 月14日簽署同意被告乙○○調薪，同
      年3 月15日簽發支票、3 月17日由被告乙○○存入提示，
      時序緊接，縱被告乙○○有於同年2 月21日保管該印鑑，
      亦難預見此時間流程而擅自簽發時間巧合之支票，並逕行
      存入自己帳戶致易遭查緝。被告乙○○上開所辯丙○○簽
      發面額20,000元之支票係補足合計4 個月共20,000元之差
      額，尚非無據，應堪採憑。
（三）其餘空白支票10紙，按諸上述丙○○所稱公司用印方式，
      被告乙○○已無從盜用印文偽造；況若被告乙○○已侵占
      ，依丙○○上開被告乙○○係趁92年2 月21日保管印鑑之
      機會盜用之指陳，衡情亦不可能迄今僅提示1 紙支票，難
      以告訴人之片面指訴，遽論被告乙○○有侵占之舉措。
（四）綜上所述，公訴意旨所指被告乙○○侵占空白支票11紙並
      偽造其中1 紙提示兌領之行為，本院無確信至真實之程度
      ，尚有合理之懷疑，此外，公訴人亦未能舉出其他積極證
      據供本院憑查被告乙○○有公訴意旨所指該部分之犯行。
      不能證明被告乙○○此部分之犯罪，原應為無罪之諭知，
      原審以因檢察官認與上揭經起訴論罪、科刑部分，有連續
      犯及牽連犯之裁判上一罪關係，爰不另為無罪之判決，核
      無不合。
、被告丁○○、甲○○部分：
一、公訴意旨略以：92年5 月初某日，告訴人柏凌公司總經理丙○○發覺有異，核帳查獲部分侵占紀錄後，被告乙○○即表
    示願意歸還侵占款項，而於92年5 月12日先行匯款320,000
    元至柏凌公司帳戶內，嗣經柏凌公司再查獲上開全部侵占行
    為，而要求被告乙○○支付390,000 元賠償公司損失及先前
    所付薪資，被告乙○○之配偶被告丁○○竟與友人甲○○共
    同基於傷害及強制使人行無義務之事之犯意聯絡，於92年5
    月15日下午4 時許，在柏凌公司樓下咖啡廳內，佯裝交付39
    0,000 元予告訴人丙○○，並諉稱柏凌公司須交付離職證明
    書，隨後被告丁○○即先行離去，改推由同夥綽號「阿德」
    等不詳姓名成年男子共五人，隨同告訴人丙○○至柏凌公司
    內。俟告訴人丙○○甫蓋好柏凌公司印章尚未交付之際，該
    等不詳姓名成年男子即持點燃之香菸燙傷丙○○，致丙○○
    受有右下頸前上胸部二度燒傷之傷害，並以此強暴方式強行
    取走390,000 元及離職證明書。因認被告丁○○、甲○○涉
    犯刑法第277 條第1 項之傷害及第304 條之強制罪嫌。
二、公訴人認被告丁○○、甲○○涉有前開傷害及強制罪嫌，無
    非係以告訴人丙○○、原審之告訴代理人李淑文律師之指訴
    ，證人許芬蘭、陳藹璘、陳梅珍、謝燕翎之證述，及有離職
    證明書1 紙在卷，以為論據。
三、訊之被告丁○○、甲○○二人，均堅決否認有傷害及強制犯
    行，被告丁○○辯稱：「我沒有傷害丙○○，也沒有叫人去
    傷害她。因為丙○○打電話給我太太，我就接電話並說我已
    經知道此事，要跟她處理，後來她說還差390,000 元，叫我
    準備好錢才要跟我談，5 月15日我在忠孝東路、敦化南路口
    的咖啡廳等丙○○的通知，我在等她通知時，甲○○就打電
    話過來，說要過來跟我聊天，丙○○又打電話約我談的時候
    ，甲○○說他沒事就跟我一起前往，柏凌公司樓下的咖啡廳
    丙○○問我錢有無帶來，我就與甲○○當場點數給她看，她
    數完之後丙○○說要在離職證明上加註公司遺失空白支票10
    紙，我覺得是騙局，我想要離開，甲○○說叫我先回去，他
    再跟她談，我就把390,000 元交給甲○○。後來晚上5 、6
    點時甲○○就拿390,000 元給我，我想可能他們沒有談成，
    到了晚上8 、9 點時又到我家拿離職證明書給我，甲○○說
    他已經跟對方處理好，對方自願把離職證明書拿出來，叫我
    放心」等語；被告甲○○則以：「錢是丁○○所交付，丙○○要拿錢，遂找朋友阿德前來與之理論，阿德稱錢先帶走，
    由友人與丙○○處理，其將錢送還丁○○，之後友人稱事情
    處理完畢，要我拿回離職證明書，之後就交給丁○○，不知
    有傷害、強制情事」等語置辯。
四、經查：
（一）告訴人丙○○就究係何人及是否交付390,000 元之陳述，
      先於警詢時稱：「上樓後我發現丁○○及小宋都未上樓，
      其中一男子將新臺幣390,000 元放置在我桌上，於是我簽
      名後，將離職證明書還給他，欲把390,000 元放在我抽屜
      的時候，他用其手上之香菸，燙我胸前，我因被燙傷（如
      診斷證明書）害怕，一不注意，就將置於我左手上之390,
      000 元搶走」（警卷第23頁至第24頁）；繼於偵查中稱：
      「他們就拿香菸燙我，並把甲○○及丁○○交給我裝有39
      0,000 元牛皮紙袋搶走，那筆錢是宋、湯在咖啡店數清後
      當場交給我的」（偵查卷第41頁）、「因我雖在樓下經湯
      及宋交付裝有390,000 元之牛皮紙袋，但到了會議室阿德
      恐嚇我將錢留在桌上，將證明書蓋好章才可拿到錢」（92
      年度偵字第12183 號偵查卷第46頁反面至第47頁）；復於
      原審審理時稱：「在樓下時他們把錢交給我，我蓋離職證
      明書給他們，但我說還有十張空白支票沒有交代，我不能
      蓋離職證明書給他們，所以他們又把錢收回去。（上樓後
      ）我拿著空白離職證書要去會計那邊蓋章，蓋完章我跟阿
      德說離職證書在這裡，錢你要給我，阿德叫我拿給他看看
      ，我一手拿錢，一手拿離職證書給他，但他沒有看，就拿
      煙燙我，我放開拿錢的手，他大步往外走，對我說要錢去
      找丁○○要，我追出去，在電梯內，我還搶離職證明書，
      但他很高我搶不到」（原審93年8 月3 日審判筆錄）。告
      訴人丙○○先稱390,000 元係與被告同行之一男子交付，
      又稱係被告湯士凱、甲○○二人所交付，繼稱係「阿德」
      所交付，所言歧異不一，已難盡信被告丁○○、甲○○二
      人確有交付390,000元。
（二）證人即柏凌公司所在大廈管委會總幹事郭章勇（原審判決
      書記載為郭尚勇）於原審審理中結證稱：告訴人丙○○進
      電梯時招手要其過去，其遂與保全人員洪武秀隨同搭乘電
      梯上樓，之後來二名進入柏凌公司，未注意有攜帶牛皮紙
      袋（原審93年8 月3 日審判筆錄）；證人即告訴人公司職
      員許芬蘭、陳藹璘、陳梅珍、謝燕翎等人於原審審理時亦
      均到庭結證稱未注意上樓之人有攜帶牛皮紙袋（原審93年
      5 月6 日審判筆錄）。按390,000 元現金之金額非微，將
      之盛裝於牛皮紙袋，亦有一定之體積，應甚醒目，上開證
      人不可能均未注意。徵諸告訴人丙○○自陳「我追出去，
      在電梯內，我還搶離職證明書，但他很高我搶不到」（原
      審93年8 月3 日審判筆錄），及證人郭章勇亦證述被告與
      電梯內之男子互抽紙張（同上審判筆錄）等情，倘被告丁○○、甲○○二人攜帶金錢上樓交付告訴人後復將款項取
      走，以彼等當日係為商討被告乙○○之賠償事宜，告訴人
      丙○○亦在乎被告等之賠償金，衡情告訴人應拉扯「阿德
      」所攜帶裝有現金之紙袋，而非離職證明書，何況該紙袋
      既裝有390,000 元之現金，有一定之體積，告訴人丙○○
      應可輕易取回，竟未取回，可徵被告丁○○、甲○○等人
      所委託之「阿德」確未攜帶現金上樓，自無將390,000 元
      交付告訴人丙○○之事，被告丁○○、甲○○二人尤不可
      能將390,000 元以強暴方法自告訴人丙○○處取走。
（三）被告丁○○、甲○○二人均陳明卷附離職證明書1 紙，乃
      被告丁○○所草擬提出交予被告甲○○，被告甲○○提供
      告訴人丙○○，告訴人丙○○亦肯認（原審93年9 月4 日
      審判筆錄），已堪徵該離職證明書乃被告丁○○所有。又
      雙方當日既商討被告乙○○賠償侵占柏凌公司財物事宜，
      並由告訴人丙○○簽署離職證明書，以示被告乙○○責任
      了結，公司相關業務財務交接無誤，雙方之合意在於被告
      二人交付款項、告訴人丙○○簽署離職證明書，原應同時
      履行。惟告訴人丙○○先行簽署，並自行交付離職證明書
      一事，業經證人陳藹璘於原審審理時結證稱：「我就聽到
      丙○○說我東西給你，你東西沒有給我，她說那些人不給
      我錢」（原審93年5 月6 日審判筆錄）無訛，且當時在場
      之證人郭章勇亦證稱黑衣男子與告訴人丙○○在電梯內互
      抽紙條，告訴人丙○○未向其求援（原審93年8 月3 日審
      判筆錄）；證人許芬蘭、陳藹璘、陳梅珍、謝燕翎亦均證
      稱告訴人丙○○在公司內未呼救，乃事後始稱遭搶錢及離
      職證明書等語（原審93年5 月6 日審判筆錄）。告訴人丙○○先將完成簽署之離職證明書交出，已因先行給付而喪
      失同時履行抗辯，被告丁○○、甲○○所委任之「阿德」
      等人經告訴人丙○○請求付款，未即時付款而將被告丁○○擁有所有權之離職同意書攜離，所為僅屬給付離職賠償
      金遲延之債務不履行責任，乃單純民事爭議，非但未使告
      訴人丙○○行無義務之事（告訴人丙○○係自行交付離職
      證明書），尤無妨害告訴人丙○○行使權利（告訴人丙○○請求被告等給付離職賠償金之權利，並不因其先履行為
      簽名蓋章之特定行為給付而消滅）。起訴書僅泛稱「以此
      強暴方式強行取走390,000 元及離職證明書」，未能說明
      究竟係合致刑法第304 條第1 項強制罪之「使人行無義務
      之事」之何種義務，抑或「妨害人行使權利」之何種權利
      ，難認被告丁○○、甲○○二人有與強制罪之構成要件該
      當。
（四）至告訴人丙○○指稱遭被告丁○○、甲○○所唆使之「阿
      德」等二人燙傷奪走離職證明書云云，然離職證明書係告
      訴人自行簽立交付一情，已如前述，且證人許芬蘭、陳藹
      璘、陳梅珍、謝燕翎、郭章勇均證稱未見有人在柏凌公司
      辦公室內點煙、甚至燙傷告訴人丙○○，告訴人丙○○亦
      無呼救，係事後脫衣告知（原審93年5 月6 日及93年8 月
      3 日審判筆錄）等語。倘告訴人丙○○果遭人燙傷，豈有
      不當場向員工求援之理，又與大廈總幹事郭章勇及其指述
      之下手者同電梯下樓，為何不立即表明遭人傷害請求即時
      援助，均有悖於常理。況「阿德」及另一黑衣男子既同時
      在場，若欲強取告訴人丙○○簽畢之離職證明書，亦無須
      以燙傷之方式為之。告訴人丙○○之受傷縱有診斷證明書
      可證，其實際傷害原因為何，洵難認定係被告丁○○、甲○○二人與同行之「阿德」之行為所致。參以被告丁○○
      與告訴人丙○○談判當時，告訴人丙○○先認其攜帶之34
      0,000 元現金不足，要求再為提領，被告丁○○亦依告訴
      人丙○○指示而為，後告訴人丙○○復要求加註被告乙○○未歸還支票10紙，被告二人仍願與之商議；而告訴人丙○○亦在警詢中指稱，被告甲○○係要不知名男子陪同上
      樓到公司在離職證明書上面簽名及蓋章（警卷第22頁），
      縱「阿德」確有燙傷告訴人丙○○，被告丁○○先行離去
      ，被告甲○○僅要求「阿德」上樓拿離職證明書，被告丁○○、甲○○二人在告訴人丙○○之要求，仍續行研商，
      足認確有誠意解決此事，難認「阿德」之傷害行徑係在被
      告丁○○、甲○○二人之犯意計畫內，未可僅因被告丁○○央求被告甲○○處理，被告甲○○委託「阿德」上樓取
      離職證明書之簽名蓋章，遽論彼二人為共同正犯。
五、承前各節交互以觀，告訴人指述被告丁○○、甲○○二人共
    同傷害及強制犯行，除其片面之詞與常理有違外，證人之證
    詞亦屬聽聞告訴人轉知之傳聞言詞，均無從採據。應屬被告
    丁○○、甲○○二人離職賠償金之遲延給付糾葛，難以傷害
    及強制罪責相繩。此外，本院復查無其他積極證據足資證明
    被告丁○○、甲○○二人有何公訴意旨所指之犯行，不能證
    明彼二人犯罪。原審爰為被告丁○○、甲○○二人均無罪之
    諭知，核無不合，應予維持。檢察官提起上訴意旨以：（一
    ）告訴人丙○○歷次之指陳，雖因詢問者不同、提問方式及
    時間先後等因素之差異，致對於390,000 元取得及遭搶過程
    之細節陳述略有出入，惟就被告二人主要犯罪事實之指訴，
    前後並無二致；（二）告訴人丙○○受傷，已有診斷證明書
    在卷可參，再參諸證人許芬蘭、陳藹璘、陳梅珍之證述，堪
    認告訴人丙○○確遭「阿德」燙傷，指摘原判決就此部分之
    認事、用法違誤。查檢察官提起上訴所指各節均經論述如上
    ，為無理由，應予駁回。
據上論斷，應依刑事訴訟法第369 條第1 項前段、第299 條第1
項前段、第368 條、第364 條，商業會計法第71條第1 款，刑法
第11條前段、第56條、第336 條第2 項、第216 條、第215 條、
第55條、第41條第1 項、第11條前段，罰金罰鍰提高標準條例第
1 條前段、第2 條，判決如主文。
本案經檢察官吳國南到庭執行職務
中　　華　　民　　國　　94　　年　　11　　月　　8　　 日
　　　　　　　　　刑事第十八庭審判長法　官  吳昭瑩
　　　　　　　　　　　　　　　　    法　官  李英勇
　　　　　　　 　 　　　　　　　　　法　官  王麗莉
以上正本證明與原本無異。
傷害及強制罪部分不得上訴。
其餘如不服本判決，應於收受送達後十日內向本院提出上訴書狀
，其未敘述上訴之理由者並得於提起上訴後十日內向本院補提理
由書（均須按他造當事人之人數附繕本）。
                                    書記官  蘇秋
中　　華　　民　　國　　94　　年　　11　　月　　9 　　日
附表：
┌──┬────┬────┬────┬────┬───┐
│編號│作帳日期│交易日期│侵占內容│侵占金額│備　註│
├──┼────┴────┴────┴────┴───┤
│一  │短少柏凌公司應存帳款                          │
├──┼────┬────┬────┬────┬───┤
│１  │12.  │12.  │汐止拍賣│10,000元│      │
│    │        │        │現金收入│        │      │
│    │        │        │28,570元│        │      │
│    │        │        │，實存18│        │      │
│    │        │        │,570元  │        │      │
├──┼────┼────┼────┼────┼───┤
│２  │12.  │12.  │自台新乙│8,000元 │5.９│
│    │        │        │存取款8,│        │乙○○│
│    │        │        │000 元，│        │於影本│
│    │        │        │但未存入│        │簽字承│
│    │        │        │甲存    │        │認    │
├──┼────┼────┼────┼────┼───┤
│３  │12.  │12.　│關稅退稅│31,112元│      │
│    │        │12.  │31,112元│        │      │
│    │        │        │以支票支│        │      │
│    │        │        │付公司，│        │      │
│    │        │        │支票存入│        │      │
│    │        │        │乙存帳戶│        │      │
│    │        │        │後隨即領│        │      │
│    │        │        │出      │        │      │
├──┼────┼────┼────┼────┼───┤
│４  │2.７  │        │紅包退回│5,600元 │      │
│    │        │        │5,600 元│        │      │
│    │        │        │，台新乙│        │      │
│    │        │        │存無此存│        │      │
│    │        │        │款紀錄  │        │      │
├──┼────┼────┼────┼────┼───┤
│５  │4.  │        │收入報告│300元   │5.９│
│    │        │        │單300 元│        │乙○○│
│    │        │        │，台新乙│        │於影本│
│    │        │        │存無此存│        │簽字承│
│    │        │        │款紀錄  │        │認　  │
├──┼────┼────┼────┼────┼───┤
│６  │4.  │4.  │汽球收入│38,000元│5.９│
│    │        │        │報告單記│，原審判│乙○○│
│    │        │        │載現金存│決書記載│於影本│
│    │        │        │入台新乙│為40,000│簽字承│
│    │        │        │存64,000│元      │認    │
│    │        │        │元，實存│        │      │
│    │        │        │26,000元│        │      │
├──┼────┴────┴────┴────┴───┤
│二  │請款時款項浮報或重複請款                      │
├──┼────┬────┬────┬────┬───┤
│１  │12.  │12.  │請款    │12,000元│5.９│
│    │        │        │610,000 │        │乙○○│
│    │        │        │元支付票│        │於影本│
│    │        │        │款，實際│        │簽字承│
│    │        │        │存入甲存│        │認    │
│    │        │        │帳戶僅59│        │      │
│    │        │        │8,000 元│        │      │
├──┼────┼────┼────┼────┼───┤
│２  │1.  │1.  │及月│30,000元│正本可│
│    │        │        │營業稅請│        │看出塗│
│    │        │        │款116,54│        │改痕跡│
│    │        │        │7 元，自│        │      │
│    │        │        │乙存亦領│        │      │
│    │        │        │款該數額│        │      │
│    │        │        │，惟實際│        │      │
│    │        │        │繳稅金額│        │      │
│    │        │        │為86,547│        │      │
│    │        │        │元。領款│        │      │
│    │        │        │得手後再│        │      │
│    │        │        │塗改單據│        │      │
├──┼────┼────┼────┼────┼───┤
│３  │1.  │1.  │年終金│20,000元│5.９│
│    │        │        │實批年終│        │乙○○│
│    │        │        │總額請款│        │於影本│
│    │        │        │195,700 │        │簽字承│
│    │        │        │元，較實│        │認    │
│    │        │        │際正確總│        │      │
│    │        │        │額175,70│        │      │
│    │        │        │0 元多20│        │      │
│    │        │        │,000元，│        │      │
│    │        │        │但各員工│        │      │
│    │        │        │實領金額│        │      │
│    │        │        │無誤    │        │      │
├──┼────┼────┼────┼────┼───┤
│４  │2.１０  │2.  │修改衣服│6,696元 │修改單│
│    │        │        │請款17,0│，原審判│據正本│
│    │        │        │06元，實│決書記載│業已遺│
│    │        │        │10,310│為6,660 │失，另│
│    │        │        │元（款│元      │附負責│
│    │        │        │手續費30│        │修改衣│
│    │        │        │元由對方│        │服葉春│
│    │        │        │給付，應│        │美誠泰│
│    │        │        │先扣除）│        │銀行存│
│    │        │        │        │        │摺    │
├──┼────┼────┼────┼────┼───┤
│５  │2.１０  │2.  │廠商票款│15,000元│有支票│
│    │        │        │支付請款│        │存款對│
│    │        │        │138,000 │        │帳單正│
│    │        │        │元，其中│        │可查。│
│    │        │        │邑偉票據│        │5.９│
│    │        │        │號碼為DK│        │乙○○│
│    │        │        │0000000 │        │於影本│
│    │        │        │票款應為│        │簽字承│
│    │        │        │3,800 元│        │認    │
│    │        │        │，卻請款│        │      │
│    │        │        │18,800元│        │      │
├──┼────┼────┼────┼────┼───┤
│６  │2.  │2.  │修改衣服│ 1,300元│以零用│
│    │        │        │請款數量│        │金付現│
│    │        │        │600 件金│        │，並無│
│    │        │        │額3,000 │        │另自乙│
│    │        │        │元，實際│        │存取款│
│    │        │        │修改數量│        │      │
│    │        │        │應為340 │        │      │
│    │        │        │件金額1,│        │      │
│    │        │        │700 元  │        │      │
├──┼────┼────┼────┼────┼───┤
│７  │3.  │3.  │修改衣服│5,690元 │自卿茂│
│    │        │        │請款13,7│        │珠垃圾│
│    │        │        │87元，實│        │桶拾回│
│    │        │        │付8,097 │        │乙紙其│
│    │        │        │元（手續│        │製作之│
│    │        │        │費30元由│        │對照表│
│    │        │        │對方付，│        │。修改│
│    │        │        │應先扣除│        │衣服單│
│    │        │        │）      │        │據正本│
│    │        │        │        │        │遺失，│
│    │        │        │        │        │另附葉│
│    │        │        │        │        │春美（│
│    │        │        │        │        │即黃太│
│    │        │        │        │        │太）誠│
│    │        │        │        │        │泰銀行│
│    │        │        │        │        │存摺影│
│    │        │        │        │        │本    │
├──┼────┼────┼────┼────┼───┤
│８  │3.  │3.  │２月份管│2,448元 │5.９│
│    │        │        │理費重複│        │乙○○│
│    │        │        │請款，於│        │於影本│
│    │        │        │編號28之│        │簽字承│
│    │        │        │單據上有│        │認。  │
│    │        │        │相同明細│        │      │
├──┼────┼────┼────┼────┼───┤
│９  │5.５  │5.５  │聖忠報關│10,000元│請款單│
│    │        │        │關稅請款│        │正本即│
│    │        │        │101,251 │        │可看出│
│    │        │        │元，實匯│        │兩種不│
│    │        │        │金額91,2│        │同合計│
│    │        │        │51元，得│        │總額及│
│    │        │        │款後再將│        │塗改痕│
│    │        │        │單據塗改│        │跡    │
│    │        │        │為正確金│        │      │
│    │        │        │額      │        │      │
├──┼────┴────┴────┴────┴───┤
│三  │同時請領多筆款項，於編額加總時私自增加數額    │
│    │                                              │
├──┼────┬────┬────┬────┬───┤
│１  │12.  │12.  │零用金申│2,000元 │5.９│
│    │        │        │請單筆款│        │乙○○│
│    │        │        │項正確，│        │於影本│
│    │        │        │總計金額│        │簽字承│
│    │        │        │（22,269│        │認    │
│    │        │        │元）較正│        │      │
│    │        │        │確金額（│        │      │
│    │        │        │20,269元│        │      │
│    │        │        │）多2,00│        │      │
│    │        │        │0 元    │        │      │
├──┼────┼────┼────┼────┼───┤
│２  │1.  │1.  │支付廠商│30,000元│5.９│
│    │        │        │票實際總│        │乙○○│
│    │        │        │額應為29│        │於影本│
│    │        │        │0,161 元│        │簽字承│
│    │        │        │，各單筆│        │認    │
│    │        │        │款項無誤│        │      │
│    │        │        │，惟請款│        │      │
│    │        │        │總額及自│        │      │
│    │        │        │乙存領出│        │      │
│    │        │        │數額卻為│        │      │
│    │        │        │320,000 │        │      │
│    │        │        │元，轉入│        │      │
│    │        │        │甲存僅29│        │      │
│    │        │        │0,000 元│        │      │
├──┼────┼────┼────┼────┼───┤
│３  │1.  │1.  │零用金申│5,000元 │5.９│
│    │        │        │請總額為│        │乙○○│
│    │        │        │32,715元│        │於影本│
│    │        │        │較實際正│        │簽字承│
│    │        │        │確總額27│        │認    │
│    │        │        │,715元多│        │      │
│    │        │        │5,000 元│        │      │
│    │        │        │，但各單│        │      │
│    │        │        │筆款項金│        │      │
│    │        │        │額無誤  │        │      │
├──┼────┼────┼────┼────┼───┤
│４  │2.  │2.  │徐守成費│4,000元 │5.９│
│    │        │        │用申請總│        │乙○○│
│    │        │        │額28,879│        │於影本│
│    │        │        │元較實際│        │簽字承│
│    │        │        │正確總額│        │認    │
│    │        │        │24,879元│        │      │
│    │        │        │多4,000 │        │      │
│    │        │        │元，但各│        │      │
│    │        │        │單筆款項│        │      │
│    │        │        │無誤    │        │      │
├──┼────┼────┼────┼────┼───┤
│５  │2.　│2.  │零用金請│6,000元 │5.９│
│    │        │        │款總額31│        │乙○○│
│    │        │        │,589元，│        │於影本│
│    │        │        │較實際正│        │簽字承│
│    │        │        │確總額25│        │認    │
│    │        │        │,589元多│        │      │
│    │        │        │6,000 元│        │      │
│    │        │        │，但各單│        │      │
│    │        │        │筆款項無│        │      │
│    │        │        │誤      │        │      │
├──┼────┼────┼────┼────┼───┤
│６  │3.14.  │3.14.  │廠商票款│20,000元│5.９│
│    │        │        │支付請款│        │乙○○│
│    │        │        │總額為18│        │於影本│
│    │        │        │1,852 元│        │簽字承│
│    │        │        │，實領18│        │認    │
│    │        │        │0,000 元│        │      │
│    │        │        │，較實際│        │      │
│    │        │        │正確總額│        │      │
│    │        │        │161,852 │        │      │
│    │        │        │元多 20,│        │      │
│    │        │        │000 元，│        │      │
│    │        │        │但各單筆│        │      │
│    │        │        │款項無誤│        │      │
├──┼────┼────┼────┼────┼───┤
│７  │3.15.  │3.  │徐守成費│4,000元 │5.９│
│    │        │        │用申請請│        │乙○○│
│    │        │        │款總額15│        │於影本│
│    │        │        │,635元，│        │簽字承│
│    │        │        │正確總額│        │認    │
│    │        │        │應為11,6│        │      │
│    │        │        │35元，但│        │      │
│    │        │        │各單筆款│        │      │
│    │        │        │項無誤  │        │      │
├──┼────┼────┼────┼────┼───┤
│８  │3.  │3.  │春酒各項│5,000元 │5.９│
│    │        │        │費用請款│        │乙○○│
│    │        │        │總額47,2│        │於影本│
│    │        │        │84元，正│        │簽字承│
│    │        │        │確總額應│        │認    │
│    │        │        │為42,284│        │      │
│    │        │        │元，但各│        │      │
│    │        │        │單筆款項│        │      │
│    │        │        │金額無誤│        │      │
├──┼────┼────┼────┼────┼───┤
│９  │3.  │3.  │零用金請│5,000元 │5.９│
│    │        │        │款總額為│        │乙○○│
│    │        │        │34,245元│        │於影本│
│    │        │        │，正確總│        │簽字承│
│    │        │        │額應為29│        │認    │
│    │        │        │,245元，│        │      │
│    │        │        │但各單筆│        │      │
│    │        │        │款項無誤│        │      │
├──┼────┼────┼────┼────┼───┤
│１０  │4.15.  │4.15.  │零用金請│5,000元 │5.９│
│    │        │        │款總額為│        │乙○○│
│    │        │        │37,165元│        │於影本│
│    │        │        │，正確總│        │簽字承│
│    │        │        │額應為32│        │認    │
│    │        │        │,165元，│        │      │
│    │        │        │但各單筆│        │      │
│    │        │        │款項無誤│        │      │
├──┼────┼────┼────┼────┼───┤
│  │4.15.  │4.15.  │徐守成費│5,000元 │5.９│
│    │        │        │用申請請│        │乙○○│
│    │        │        │款總額30│        │於影本│
│    │        │        │,910元，│        │簽字承│
│    │        │        │正確總額│        │認    │
│    │        │        │為25,910│        │      │
│    │        │        │元，但各│        │      │
│    │        │        │單筆款項│        │      │
│    │        │        │金額無誤│        │      │
├──┼────┼────┼────┼────┼───┤
│　│4.15.  │4.15.  │廠商票款│20,000元│5.９│
│    │        │        │支付請款│        │乙○○│
│    │        │        │總額為26│        │於影本│
│    │        │        │4,036 元│        │簽字承│
│    │        │        │，實領26│        │認    │
│    │        │        │5,000 元│        │      │
│    │        │        │，較實際│        │      │
│    │        │        │正確總額│        │      │
│    │        │        │244,036 │        │      │
│    │        │        │元多20, │        │      │
│    │        │        │000 元，│        │      │
│    │        │        │但各單筆│        │      │
│    │        │        │款項無誤│        │      │
├──┼────┴────┴────┴────┴───┤
│四  │修改電腦計算薪資程式，使電腦計算每月薪資總額時│
│    │自動增加二萬元　　　                          │
├──┼────┬────┬────┬────┬───┤
│１　│1.15.  │1.15.  │十二月份│20,000元│      │
│    │        │        │薪資專櫃│        │      │
│    │        │        │實發金額│        │      │
│    │        │        │總額（40│        │      │
│    │        │        │5,530 元│        │      │
│    │        │        │）較正確│        │      │
│    │        │        │總額（38│        │      │
│    │        │        │5,530 元│        │      │
│    │        │        │）多20,0│        │      │
│    │        │        │00元，各│        │      │
│    │        │        │員工薪資│        │      │
│    │        │        │數額並無│        │      │
│    │        │        │錯誤    │        │      │
├──┼────┼────┼────┼────┼───┤
│２　│2.17.  │2.17.  │１月薪資│20,000元│電腦上│
│    │        │        │專櫃請款│        │之薪資│
│    │        │        │368,621 │        │表卿茂│
│    │        │        │元，實際│        │珠業已│
│    │        │        │總額應為│        │改正為│
│    │        │        │348,621 │        │正確數│
│    │        │        │元，但各│        │字，與│
│    │        │        │員工實領│        │原始請│
│    │        │        │金額無誤│        │款單據│
│    │        │        │        │        │不符  │
├──┼────┼────┼────┼────┼───┤
│３　│3.17.  │3.17.  │2 月薪資│31,936元│電腦上│
│    │        │        │專櫃部分│，原審判│之薪資│
│    │        │        │請款總額│決書記載│表卿茂│
│    │        │        │449,421 │為31,906│珠業已│
│    │        │        │元，實際│元      │改正為│
│    │        │        │正確數額│        │正確數│
│    │        │        │為419,42│        │字，與│
│    │        │        │1 元，但│        │原始請│
│    │        │        │各員工實│        │款單據│
│    │        │        │領金額無│        │不符  │
│    │        │        │誤。其中│        │      │
│    │        │        │周旃亦因│        │      │
│    │        │        │盤點錯誤│        │      │
│    │        │        │另補盤差│        │      │
│    │        │        │1,906 元│        │      │
│    │        │        │，應付薪│        │      │
│    │        │        │資17,750│        │      │
│    │        │        │元，實付│        │      │
│    │        │        │15,814元│        │      │
│    │        │        │（參匯款│        │      │
│    │        │        │單）    │        │      │
├──┼────┼────┼────┼────┼───┤
│４　│4.15.  │4.15.  │３月份薪│30,000元│電腦上│
│    │        │        │資請款專│        │之薪資│
│    │        │        │櫃總額36│        │表卿茂│
│    │        │        │4,695 元│        │珠業已│
│    │        │        │，正確總│        │改正為│
│    │        │        │額應為33│        │正確數│
│    │        │        │4,695 元│        │字，與│
│    │        │        │，但各員│        │原始請│
│    │        │        │工實領金│        │款單據│
│    │        │        │額無誤  │        │不符  │
├──┼────┴────┴────┴────┴───┤
│五  │塗改營業稅申報單據向柏凌公司請款　　　　　　　│
├──┼────┬────┬────┬────┬───┤
│１　│3.14.  │3.14.  │１月２月│50,000元│自卿茂│
│    │        │        │營業稅請│        │珠垃圾│
│    │        │        │款163,47│        │桶拾回│
│    │        │        │3 元，實│        │變造國│
│    │        │        │付金額為│        │稅局申│
│    │        │        │113,473 │        │報書二│
│    │        │        │元，得款│        │總，右│
│    │        │        │後塗改單│        │下角卿│
│    │        │        │據改為正│        │茂珠並│
│    │        │        │確數字  │        │以鉛筆│
│    │        │        │        │        │註記初│
│    │        │        │        │        │版、二│
│    │        │        │        │        │版字樣│
├──┴────┴────┴────┴────┴───┤
│共　計：459,082元                                   │
├──┬───────────────────────┤
│六  │請款時款自柏凌公司帳戶取款時，直接多領款等方式│
│    │溢報公司支出款項或減報公司收入款項            │
├──┼────┬────┬────┬────┬───┤
│１　│4.  │4.（│台新暨花│30,000元│      │
│    │        │北銀松山│旗信用卡│        │      │
│    │        │）4.│請款　　│        │      │
│    │        │（台新乙│1.4.│        │      │
│    │        │存）    │　自北銀│        │      │
│    │        │        │  松山分│        │      │
│    │        │        │  行請款│        │      │
│    │        │        │  558,51│        │      │
│    │        │        │  18元  │        │      │
│    │        │        │2.4.│        │      │
│    │        │        │  自台新│        │      │
│    │        │        │  乙存請│        │      │
│    │        │        │  款540,│        │      │
│    │        │        │  483 元│        │      │
│    │        │        │3.4.│        │      │
│    │        │        │  以繳錯│        │      │
│    │        │        │  信用卡│        │      │
│    │        │        │  款項為│        │      │
│    │        │        │  由再請│        │      │
│    │        │        │  款47,0│        │      │
│    │        │        │  53元  │        │      │
│    │        │        │4.台新銀│        │      │
│    │        │        │  行應付│        │      │
│    │        │        │  款510,│        │      │
│    │        │        │  483 元│        │      │
│    │        │        │  ，實付│        │      │
│    │        │        │  558,51│        │      │
│    │        │        │  8 元  │        │      │
│    │        │        │5.花旗銀│        │      │
│    │        │        │  行應付│        │      │
│    │        │        │  款561,│        │      │
│    │        │        │  963 元│        │      │
│    │        │        │  ，實付│        │      │
│    │        │        │  557,53│        │      │
│    │        │        │  6 元。│        │      │
│    │        │        │  結論：│        │      │
│    │        │        │  總請款│        │      │
│    │        │        │  金額為│        │      │
│    │        │        │  1,146,│        │      │
│    │        │        │  054 元│        │      │
│    │        │        │  （1+2+│        │      │
│    │        │        │  3 ），│        │      │
│    │        │        │  實付金│        │      │
│    │        │        │  額為1,│        │      │
│    │        │        │  116,05│        │      │
│    │        │        │  4 元（│        │      │
│    │        │        │  4 實付│        │      │
│    │        │        │  +5實付│        │      │
│    │        │        │  ）    │        │      │
└──┴────┴────┴────┴────┴───┘
附錄本案論罪科刑法條：
刑法第216條
行使第210條至第215條之文書者，依偽造、變造文書或登載不實
事項或使登載不實事項之規定處斷。
刑法第215條
從事業務之人，明知為不實之事項，而登載於其業務上作成之文
書，足以生損害於公眾或他人者，處三年以下有期徒刑、拘役或
五百元以下罰金。
刑法第336條
對於公務上或因公益所持有之物，犯前條第 1 項之罪者，處一年
以上七年 以下有期徒刑，得併科 5000 元以下罰金。
對於業務上所持有之物，犯前條第 1 項之罪者，處六月以上五年
以下有期徒刑，得併科 3000 元以下罰金。
前二項之未遂犯罰之。
商業會計法第71條第1款
商業負責人、主辦及經辦會計人員或依法受託代他人處理會計事
務之人員有左列情事之一者，處五年以下有期徒刑、拘役或科或
併科新台幣15000 元以下罰金：
一  以明知為不實之事項，而填製會計憑證或記入帳冊者。
